【裁判字號】    98,易緝,9
【裁判日期】    980626
【裁判案由】    詐欺
【裁判全文】
臺灣雲林地方法院刑事判決               98年度易緝字第9號
公  訴  人  臺灣雲林地方法院檢察署檢察官
被      告  甲○○
上列被告因詐欺案件，經檢察官提起公訴 （94年度偵字第5308號
），本院判決如下：
    主  文
甲○○幫助意圖為自己不法之所有，以詐術使人將本人之物交付
，處有期徒刑陸月，如易科罰金，以銀元參佰元即新臺幣玖佰元
折算壹日。
    事  實
一、甲○○明知不法犯罪集團經常要求被害人將被騙之款項匯入
    其所使用之人頭帳戶，以掩飾其詐欺取財之犯罪所得，並藉
    此逃避檢警人員之追緝，且得預見向其取得存摺、提款卡等
    帳戶資料之人，極可能以其帳戶作為此類詐欺取財之不法所
    用，竟仍基於幫助詐欺取財，亦不違反其本意之不確定犯意
    ，於民國94年5 月，在臺中市○○○○道下陸橋旁，以新臺
    幣（下同）2,000 元之代價將其中華郵政公司蘆竹郵局（下
    稱蘆竹郵局）局號000000-0號、帳號000000-0號之存摺、提
    款卡、密碼出售予真實姓名、年籍不詳之詐騙集團成員使用
    。嗣該詐騙集團成員，於94年5 月17日上午10時許，撥打乙
    ○○電話，佯稱係其子蕭程峰，因幫友人作保積欠180,000
    元，央求其匯錢還款等語，致乙○○陷於錯誤，而依指示於
    當日中午，在基隆市○○區○○路郵局臨櫃匯款共130,000
    元到上開甲○○蘆竹郵局帳戶，其後乙○○知悉受騙，因而
    報警處理，始循線查獲上情。
二、案經桃園縣警察局大園分局報告臺灣桃園地方法院檢察署檢
    察官呈請臺灣高等法院檢察署檢察長令轉臺灣雲林地方法院
    檢察署檢察官偵查起訴。
    理  由
一、關於證據能力部分：
  (一)按被告以外之人於審判外之言詞或書面陳述，除法律有規定
    者外，不得作為證據，刑事訴訟法定有明文。惟被告以外之
    人於審判外之陳述，雖不符刑事訴訟法第159 條之1 至第
    159 條之4 規定得為證據之情形，而經當事人於審判程序同
    意作為證據，法院審酌該言詞陳述或書面陳述作成時之情況
    ，認為適當者，亦得為證據，刑事訴訟法第159 條第1 項、
    第159 條之5 第1 項分別定有明定。
  (二)經查被害人乙○○於警詢之陳述、基隆市警察局刑警隊偵辦
    詐騙帳號戶通報警示、詐騙電話斷話簡便格式表、基隆市警
    察局刑警隊受理各類案件紀錄表、基隆市警察局刑警隊受理
    刑事案件第807984號報案三聯單各1 份、郵政國內匯款執據
    2 張、中華郵政股份有限公司桃園郵局94年6 月3 日桃營字
    第0940100635號函、該公司蘆竹郵局第000000-0號儲戶甲○
    ○之開戶基本資料、交易明細（自94年4 月17日起至94年5
    月18日止）各1 份等，雖均屬被告甲○○以外之人於審判外
    之言詞或書面陳述，然經被告與檢察官同意作為證據使用，
    復經本院審酌該言詞或書面陳述作成時之情況，亦無不當或
    有何顯不可信之情形，依上規定，應認具有證據能力，得作
    為本件證據使用。
二、訊據被告甲○○固坦承有至中華郵政公司蘆竹郵局開設帳戶
    （局號000000-0號、帳號000000-0號），並於94年5 月間，
    在臺中市○○○○道下陸橋旁，以2,000 元之代價將其上開
    蘆竹郵局帳戶之存摺、提款卡、密碼出售予真實姓名、年籍
    不詳之人使用之事實，惟矢口否認有何幫助詐欺之犯行，並
    辯稱：當初販售並交付上開帳戶時，對方稱是要供經營大家
    樂賭博匯款使用，不知道會被拿去作為詐騙他人之工具云云
    。經查：
  (一)被告甲○○於94年5 月間，在臺中市○○○○道下陸橋旁，
    以2,000 元之代價將上開至蘆竹郵局所開設帳戶之存摺、提
    款卡、密碼出售予真實姓名、年籍不詳之人使用；嗣詐騙集
    團成員，於94年5 月17日上午10時許，撥打被害人乙○○電
    話，佯稱係其子蕭程峰，因幫友人作保積欠180,000 元，央
    求其匯錢還款等語，致乙○○陷於錯誤，而依指示於當日中
    午，在基隆市○○區○○路郵局臨櫃匯款共130,000 元到上
    開甲○○蘆竹郵局帳戶內，其後乙○○知悉受騙等事實，業
    據被害人乙○○於警詢時（偵卷第12頁至第17頁）指述明確
    ，並有基隆市警察局刑警隊偵辦詐騙帳號戶通報警示、詐騙
    電話斷話簡便格式表、基隆市警察局刑警隊受理各類案件紀
    錄表、基隆市警察局刑警隊受理刑事案件第807984號報案三
    聯單各1 份、郵政國內匯款執據2 張、中華郵政股份有限公
    司桃園郵局94年6 月3 日桃營字第0940100635號函、該公司
    蘆竹郵局第000000-0號儲戶甲○○之開戶基本資料、交易明
    細（自94年4 月17日起至94年5 月18日止）各1 份（偵卷第
    15頁至第23頁）在卷可參，復為被告所供承在卷，應可認定
    。
  (二)被告雖辯稱不知購買上開帳戶之人，會將帳戶作為詐騙他人
    之工具云云。惟在現今社會，一般人向金融機構申請開設帳
    戶，並無特殊限制及困難，即便信用不佳者也可以很簡便手
    續申辦自己的戶頭，並無必要大費周章向他人或借或買或租
    帳戶使用，其真實使用目的為何，本令人質疑。被告雖辯稱
    ：當初販售並交付上開帳戶時，對方稱是要供經營大家樂賭
    博匯款使用等情。然被告表示不認識交付帳戶之人，是其對
    於其所販售上郵局帳戶資料之人相關真實姓名、年籍、住所
    、職業及聯絡方式等均一無所知，亦無法掌控其對該帳戶之
    使用，其如何能知悉收購帳戶者確切之使用方式。
  (三)其次，在現今媒體一再報導詐騙集團橫行及人頭帳戶充斥之
    狀況下，是依一般人之智識及社會生活經驗，極易認知不使
    用自己申辦之帳戶，卻向他人買受帳戶使用，尤其在不熟識
    人間之買受使用，乃屬悖於常情，其目的顯係為逃避檢警機
    關透過帳戶交易明細之循線追查，以掩蓋其不法犯罪。而被
    告將上開帳戶存摺、提款卡、密碼等出售當時，為成年人，
    有正常識別能力，非屬年幼或毫無社會生活經驗之人，其將
    上開帳戶資料販售、交付予來歷不明之人，對方表示是要用
    於經營大家樂賭博匯款，該使用目的本為法律規定所不許，
    在此情形下，被告應可預見真實姓名、年籍不詳之人，係收
    購帳戶作為掩飾不法財產犯罪之用，卻仍予出售，容任自己
    對於上開帳戶失去支配力，亦未有何掛失止付之動作，顯見
    被告對於他人縱將上開帳戶作為詐欺取財之用亦不違背其本
    意，具有幫助他人詐欺取財之不確定故意甚明。
  (四)綜上，本件事證明確，被告幫助詐欺犯行堪以認定，應依法
    論科。
三、新舊法比較：
    行為後法律有變更者，適用行為時之法律。但行為後之法律
    有利於行為人者，適用最有利於行為人之法律，現行刑法第
    2 條第1 項定有明文。中華民國刑法於94年1 月7 日修正，
    於94年2 月2 日公布，並於被告行為後之95 年7月1 日施行
    。是本件被告行為後，法律已有變更。現行刑法第2 條第1
    項之規定，係規範行為後法律變更所生新舊法律比較適用之
    準據法，於新刑法施行後，應適用新刑法第2 條第1 項之規
    定，為「從舊從輕」之比較。此外，本案新舊法比較之理由
    及結果，詳如附表所示。
四、論罪科刑：
  (一)核被告甲○○所為，係犯刑法第30條、第339 條第1 項之幫
    助詐欺取財罪，並依同法第30條第2 項之規定，依正犯之刑
    減輕之。
  (二)爰審酌被告甲○○並無構成累犯之前科紀錄，然其提供帳戶
    存摺、提款卡、密碼等物，供他人利用作為詐騙之工具，致
    使犯罪者之真實身分難以查緝，而助長犯罪；並恐因詐騙集
    團難以破獲，以致詐騙情事未能根絕，影響所及，造成人與
    人之間的信賴感受嚴重之破壞，對於社會治安、秩序及財產
    權之危害不輕。然考量被告犯後坦承部分犯行，態度尚可，
    又其所為係幫助行為，並自承平日有正當工作，暨其犯罪動
    機、手段、所生危害等一切情狀，量處如主文所示之刑，並
    諭知如易科罰金之折算標準。
  (三)末查，被告甲○○之犯行雖於96年4 月24日前所為，惟其經
    通緝，而未於96年12月31日以前自動歸案，不適用中華民國
    九十六年罪犯減刑條例第5 條之規定，是不得依該條例減刑
    ，附此敘明。
五、據上論斷，應依刑事訴訟法第299 條第1 項前段，刑法第30
    條、第339 條第1 項、修正前刑法第41條第1 項前段，修正
    前罰金罰鍰提高標準條例第2 條，刑法施行法第1 條之1 ，
    判決如主文。
本案經檢察官郭俊男到庭執行職務
中    華    民    國    98    年    6     月    26    日
            刑事第三庭    審判長法  官   林輝煌
                                法  官   李貞瑩
                                法  官   蕭雅毓
以上正本證明與原本無異。
如不服本判決應於收受判決後10日內向本院提出上訴書狀，並應
敘述具體理由；其未敘述上訴理由者，應於上訴期間屆滿後20日
內向本院補提理由書（均須按他造當事人之人數附繕本）。「切
勿逕送上級法院」。
                                書記官   鍾宜津
中    華    民    國    98    年    6     月    26    日
附錄論罪科刑條文全文：
中華民國刑法第339條（普通詐欺罪）
意圖為自己或第三人不法之所有，以詐術使人將本人或第三人之
物交付者，處5 年以下有期徒刑、拘役或科或併科1 千元以下罰
金。
以前項方法得財產上不法之利益或使第三人得之者，亦同。
前二項之未遂犯罰之。
附表：
┌────────┬────────┬────────┬────────┐
│法        條    │修正前規定      │修正後規定      │新舊法之適用    │
├────────┼────────┼────────┼────────┤
│刑法第339 條第1 │刑法第33條第5款 │刑法第33條第5款 │(一)適用舊法。    │
│項法定本刑關於罰│規定：「罰金：1 │規定：「罰金：新│(二)本件被告所犯刑│
│金刑最低額部分：│元以上。」      │台幣1,000元以上 │法第339 條第1項 │
│刑法第33條第5款 │                │，以百元計算之。│之詐欺取財罪，為│
│                │                │」              │刑法分則編未修正│
│                │                │                │之條文而定有罰金│
│                │                │                │刑（銀元1,000 元│
│                │                │                │以下）者，其法定│
│                │                │                │刑罰金最低額部分│
│                │                │                │，經比較新舊法結│
│                │                │                │果，修正後刑法第│
│                │                │                │33條第5款所定罰 │
│                │                │                │最低額較舊法所定│
│                │                │                │罰金最低額為重，│
│                │                │                │自以修正前刑法較│
│                │                │                │有利於被告。    │
├────────┼────────┼────────┼────────┤
│刑法第339 條第1 │1.罰金罰鍰提高標│刑法施行法第1 條│查刑法第339條第1│
│項法定本刑關於罰│  準條例第1 條前│之1 規定：「中華│項規定自72年6月 │
│金刑貨幣單位部分│  段規定：「依法│民國94年1 月7 日│26日迄今未修正，│
│                │  律應處罰金、罰│刑法修正施行後，│其罰金之法定刑為│
│                │  鍰者，就其原定│刑法分則編所定罰│「1000元」（貨幣│
│                │  數額得提高為2 │金之貨幣單位為新│單位為「銀元」）│
│                │  倍至10倍。」  │台幣。94年1 月7 │，依罰金罰鍰提高│
│                │2.現行法規所定貨│日刑法修正時，刑│標準條例第1 條前│
│                │  幣單位折算新台│法分則編未修正之│段規定罰金刑提高│
│                │  幣條例第2條規 │條文定有罰金者，│10 倍 ，再依現行│
│                │  定：「現行法規│自94年1 月7 日刑│法規所定貨幣單位│
│                │  所定金額之貨幣│法修正施行後，就│折算新台幣條例規│
│                │  單位為圓、銀元│其所定數額提高為│定折算，即為「新│
│                │  或元者，以新台│30倍。但72年6 月│台幣30,000元」。│
│                │  幣元之3倍折算 │26日至94年1 月7 │又於刑法施行法第│
│                │  之。」        │日新增或修正之條│1 條之1 施行日（│
│                │                │文，就其所定數額│即95年7 月1 日）│
│                │                │提高為3 倍。」  │後，刑法分則所定│
│                │                │                │罰金之貨幣單位改│
│                │                │                │為「新台幣」，就│
│                │                │                │其所定數額提高30│
│                │                │                │倍，罰金額度亦為│
│                │                │                │「新台幣30,000元│
│                │                │                │」，是刑法施行法│
│                │                │                │第1 條之1 施行後│
│                │                │                │，罰金刑貨幣單位│
│                │                │                │雖有「新台幣」之│
│                │                │                │更易，惟適用結果│
│                │                │                │之罰金額度則無二│
│                │                │                │致，就罰金法定刑│
│                │                │                │提高之「刑罰權規│
│                │                │                │範內容」並無利或│
│                │                │                │不利之變更，另揆│
│                │                │                │諸刑法施行法第1 │
│                │                │                │條之1 之立法說明│
│                │                │                │，該條文第2 項係│
│                │                │                │「考量新修正之刑│
│                │                │                │法施行後，不再適│
│                │                │                │用『現行法規所定│
│                │                │                │貨幣單位折算新台│
│                │                │                │幣條例』，為使罰│
│                │                │                │金數額趨於一致，│
│                │                │                │避免衍生新舊法比│
│                │                │                │較適用問題，以緩│
│                │                │                │和實務適用法律之│
│                │                │                │衝擊之前提下，規│
│                │                │                │定第二項如上」，│
│                │                │                │顯見刑法施行法第│
│                │                │                │1 條之1 第2 項增│
│                │                │                │訂後，自無再與「│
│                │                │                │現行法規所定貨幣│
│                │                │                │單位折算新台幣條│
│                │                │                │例」、「罰金罰鍰│
│                │                │                │提高標準條例」比│
│                │                │                │較新舊法適用之必│
│                │                │                │要（參照最高法院│
│                │                │                │96年度台上字第  │
│                │                │                │1464號判決）。  │
├────────┼────────┼────────┼────────┤
│刑法第41條第1 項│刑法第41條第1 項│刑法第41條第1 項│(一)適用舊法。    │
│前段易科罰金部分│前段規定：「犯最│前段規定：「犯最│(二)本件被告行為時│
│                │重本刑為5 年以下│重本刑為5 年以下│之易科罰金折算標│
│                │有期徒刑以下之刑│有期徒刑以下之刑│準，應以銀元100 │
│                │之罪，而受6 個月│之罪，而受6 個月│元至300 元折算為│
│                │以下有期徒刑或拘│以下有期徒刑或拘│1 日，經依現行法│
│                │役之宣告，因身體│役之宣告者，得以│規所定貨幣單位折│
│                │、教育、職業、家│新台幣1 千元、2 │算新台幣條例第2 │
│                │庭之關係或其他正│千元或3 千元折算│條規定換算為新台│
│                │當事由，執行顯有│一日，易科罰金。│幣後，應以新台幣│
│                │困難者，得以1 元│」              │300 元至900 元折│
│                │以上3 元以下折算│                │算為1 日，修正後│
│                │1日 ，易科罰金。│                │則以新台幣1,000 │
│                │」罰金罰鍰提高標│                │元、2,000 元3,0 │
│                │準條例第2 條（已│                │00元折算1 日，修│
│                │刪除）規定：「依│                │正後刑法第41條第│
│                │刑法第41條易科罰│                │1 項前段規定，並│
│                │金或第42條第2 項│                │非較有利於被告，│
│                │易服勞役者，均就│                │依刑法第2 條第1 │
│                │其原定數額提高為│                │項前段規定，適用│
│                │100 倍折算1日 ；│                │行為時法律即修正│
│                │法律所定罰金數額│                │前刑法第41條第1 │
│                │未依本條例提高倍│                │項前段及罰金罰鍰│
│                │數，或其處罰法條│                │提高標準條例第2 │
│                │無罰金刑之規定者│                │條規定，定其易科│
│                │，亦同。」      │                │罰金之折算標準。│
├────────┼────────┴────────┴────────┤
│綜合比較結果    │適用修正前刑法，較有利於被告。                      │
└────────┴──────────────────────────┘


司法院資訊處製作；財團法人民間司法改革基金會備份。
